【裁判字號】    98,訴,1579
【裁判日期】    990310
【裁判案由】    違反槍砲彈藥刀械管制條例
【裁判全文】
臺灣屏東地方法院刑事判決              98年度訴字第1579號
公  訴  人  臺灣屏東地方法院檢察署檢察官
被      告  甲○○
選任辯護人  陳彥勝律師
上列被告因違反槍砲彈藥刀械管制條例案件，經檢察官提起公訴
（98年度偵字第7228號），本院判決如下：
    主  文
甲○○犯非法持有空氣槍罪，處有期徒刑貳年，併科罰金新臺幣
伍萬元，罰金如易服勞役，以新臺幣壹仟元折算壹日。扣案之空
氣槍壹枝（槍枝管制編號：0000000000號）、鋼珠伍
佰伍拾陸顆，均沒收之。
    事  實
一、甲○○明知空氣槍係屬槍砲彈藥刀械管制條例第4 條第1 項
    規定之槍枝，未經主管機關許可，不得持有，竟基於非法持
    有空氣槍之犯意，於民國94、95年間某日，在雲林縣虎尾鎮
    夜市圓環旁某模型店，以新臺幣2 萬1 千元之價格，向不詳
    姓名者購買具有殺傷力之空氣槍1 枝（槍枝管制編號：0000
    000000號），復約於2 星期後，在同一地點，向該不詳姓名
    者購買欲搭配上開槍枝使用之鋼珠共556 顆，未經許可而持
    有之。嗣於98年7 月7 日11時36分許，因行政院海岸巡防署
    海洋巡防總局第四海巡隊（下稱第四海巡隊）人員持搜索票
    至其屏東縣屏東市○○街51之3 號住處執行搜索而查獲，並
    扣得上開空氣槍1 枝，及鋼珠556 顆。
二、案經行政院海岸巡防署海洋巡防總局第四海巡隊報告臺灣高
    雄地方法院檢察署呈請臺灣高等法院檢察署令轉臺灣屏東地
    方法院檢察署檢察官偵查起訴。
    理  由
一、證據能力：
    按被告以外之人於審判外之言詞或書面陳述，除法律有規定
    者外，不得作為證據；法院或檢察官得囑託醫院、學校或其
    他相當之機關、團體為鑑定，或審查他人之鑑定，並準用第
    203 條至第206 條之1 之規定；其須以言詞報告或說明時，
    得命實施鑑定或審查之人為之，刑事訴訟法第159 條第1 項
    、第208 條第1 項分別定有明文。是法院或檢察官依刑事訴
    訟法第208 條第1 項之規定，囑託鑑定機關所出具之鑑定報
    告，屬刑事訴訟法第206 條第1 項之鑑定報告，應為上開傳
    聞法則之例外，另囑託包括檢察官直接囑託及概括指定而由
    警察機關逕送鑑定之情形。本件第四海巡隊於本案偵查中，
    受檢察官概括指定而由該機關將扣案槍枝逕送內政部警政署
    刑事警察局鑑定所為之鑑驗書（見臺灣高雄地方法院檢察署
    98年度偵字第25870 號卷第37至40頁），依前揭說明自有證
    據能力。
二、上揭犯罪事實，業據被告於警詢、偵查中及本院審理時坦承
    不諱，並有扣案之空氣長槍1 枝（槍枝管制編號：00000000
    00號）及鋼珠556 顆可資為憑。而上開扣案之槍枝經內政部
    警政署刑事警察局鑑定結果，認係氣體動力式槍枝，以外接
    高壓氣體鋼瓶內氣體為發射動力，經操作檢視，槍枝有漏氣
    現象，經以裝填金屬彈丸測試3 次，其中彈丸（直徑8mm 、
    重2.1 公克）最大發射速度為149 公尺/ 秒，計算其動能為
    23焦耳，換算其單位面積動能為45焦耳/ 平方公分。而就殺
    傷力之相關數據，依日本科學警察研究所之研究結果，彈丸
    單位面積動能達20焦耳/ 平方公分，則足以穿入人體皮肉層
    等情，有該局98年7 月27日刑鑑字第0980097325號鑑驗書1
    份在卷可稽（見上開偵查卷第37至第40頁），是扣案之空氣
    槍1 枝經實際試射所測得之單位面積動能最大達45焦耳/ 平
    方公分，依上開槍彈鑑定書所載之殺傷力數據可知，已足以
    穿入人體皮肉層，顯見該空氣槍確具有殺傷力無疑。綜上，
    足認被告之自白確與事實相符，本件事證明確，被告犯行堪
    予認定，應依法論科。
三、核被告所為，係犯槍砲彈藥刀械管制條例第8 條第4 項之非
    法持有空氣槍罪。被告持有上開槍枝，並未將之用於不法，
    而本件查獲之時，該槍枝係呈分解狀態而放置於被告住處，
    犯罪所生危害非重，相較於擁槍自重並持以傷害、恐嚇他人
    或為其他犯行之徒而言，惡性顯然較輕，權衡被告持有本案
    空氣槍之犯罪具體情狀、行為背景及其所觸犯槍砲彈藥刀械
    管制條例第8 條第4 項之罪，法定刑為3 年以上10年以下有
    期徒刑，併科新臺幣7 百萬元以下罰金之刑責觀之，確屬情
    輕法重，客觀上足以引起社會一般人之同情而堪可憫恕，縱
    宣告被告法定最低度之刑猶嫌過重，爰依刑法第59條之規定
    ，酌量減輕其刑。爰審酌被告未經許可持有具殺傷力空氣槍
    ，對於他人生命、身體安全仍構成潛在威脅，有影響社會治
    安之危險，惟衡酌被告並未將之持以從事非法行為，且犯後
    坦認犯行，態度堪稱良好，及其犯罪動機、所生危害、智識
    程度及生活狀況等一切情狀，量處如主文所示之刑，並就罰
    金部分諭知易服勞役之折算標準。扣案之空氣槍1 枝（槍枝
    管制編號：0000000000號），具有殺傷力，已如上述，係違
    禁物，應依刑法第38條第1 項第1 款規定宣告沒收。而鋼珠
    556 顆為被告所有，作為搭配槍枝射擊使用（見偵卷第9 頁
    ），屬供犯罪所用之物，則依同條第1 項第2 款規定宣告沒
    收。
據上論斷，應依刑事訴訟法第299條第1項前段，槍砲彈藥刀械管
制條例第8條第4項，刑法第11條前段、第59條、第42條第3 項前
段、第38條第1項第1款、第2款，判決如主文。
本案經檢察官曾士哲到庭執行職務。
中    華    民    國    99    年    3     月    10    日
                  刑事第四庭  審判長法  官  莊鎮遠
                                    法  官  江振源
                                    法  官  蔡玉雪
以上正本證明與原本無異。
如不服本判決應於收受判決後10日內向本院提出上訴書狀，並應
敘述具體理由；其未敘述上訴理由者，應於上訴期間屆滿後20日
內向本院補提理由書（均須按他造當事人之人數附繕本）「切勿
逕送上級法院」。
中    華    民    國    99    年    3     月    10    日
                                    書記官  許倬維
附錄本判決論罪科刑法條：
槍砲彈藥刀械管制條例第8條第4項：
未經許可，持有、寄藏或意圖販賣而陳列第1 項所列槍枝者，處
3 年以上10年以下有期徒刑，併科新臺幣700 萬元以下罰金。

司法院資訊處製作；財團法人民間司法改革基金會備份。
